【裁判字號】    99,交易,441
【裁判日期】    990720
【裁判案由】    過失傷害
【裁判全文】
臺灣臺中地方法院刑事判決             99年度交易字第441號
公  訴  人  臺灣臺中地方法院檢察署檢察官
被      告  甲○○
上列被告因過失傷害案件，經檢察官提起公訴（99年度偵字第10
455號），本院判決如下：
    主    文
甲○○因過失傷害人之身體，處有期徒刑貳月，如易科罰金，以
新臺幣壹仟元折算壹日。
    犯罪事實
一、甲○○於民國98年12月29日晚間9時45分許，駕駛車牌號碼
    6C-3337號自小客車，沿臺中市○區○○路由東往西方向直
    行，於同日晚間9時45分許，行經該路段與梅川東路交岔路
    口時，本應注意車前狀況且轉彎車應讓直行車先行，而依當
    時天候晴、夜間有照明、路面平整無缺陷、道路無障礙物、
    視距良好，客觀上並無不能注意之情事，竟疏未注意及此，
    貿然右轉梅川東路往文心路方向，適有丙○○酒後騎乘車牌
    號碼KDQ-079號重機車，同路段、同向直行於北平路，閃避
    不及發生撞擊，致丙○○人車倒地，受有左側鎖骨閉鎖性骨
    折、頸椎退化關節症併有多處神經狹窄、頸椎神經壓迫症候
    群併有兩側上肢麻痺及疼痛之傷害。嗣甲○○於肇事後，在
    有偵查權限之公務員發覺其犯罪前，向據報前往處理之臺中
    市警察局第五分局交通分隊警員楊聰恩陳明係肇事者，自首
    而接受裁判。
二、案經丙○○訴由臺中市警察局第五分局報告臺灣臺中地方法
    院檢察署檢察官偵查起訴。
    理    由
壹、證據能力方面：
一、按被告以外之人於審判外之言詞或書面陳述，除法律有規定
    者外，不得作為證據，刑事訴訟法第159條第1項定有明文。
    告訴人丙○○於警詢中之陳述，係被告以外之人於審判外之
    陳述，且不符合同法第159條之1至第159條之5傳聞證據之例
    外規定，而不具證據能力。
二、次按證人、鑑定人依法應具結而未具結者，其證言或鑑定意
    見，不得作為證據，刑事訴訟法第158條之3定有明文。告訴
    人丙○○於99年5月20日在偵查中所為之陳述，未經具結，
    且經被告於本院準備程序中爭執該證據之證據能力，是告訴
    人丙○○於99年5月20日在偵查中所為陳述自無證據能力。
三、另按被告以外之人於偵查中向檢察官所為之陳述，除顯有不
    可信之情況者外，得為證據，刑事訴訟法第159條之1第2項
    定有明文。依其文義解釋及立法理由之說明，並無限縮於檢
    察官在偵查中訊問證人之程序，應以給予被告或其辯護人對
    該證人行使反對詰問權者，始有證據能力。惟為保障被告之
    反對詰問權，並與現行法對傳聞例外所建構之證據容許範圍
    求其平衡，證人在偵查中雖未經被告之詰問，倘被告於審判
    中已對該證人當庭及先前之陳述進行詰問，即已賦予被告對
    該證人詰問之機會，則該證人於偵查中之陳述即屬完足調查
    之證據，而得作為判斷之依據（參照最高法院97年度臺上字
    第405號判決意旨）。是依上揭說明可知，在偵查中檢察官
    所訊問之證人，被告或其辯護人對該證人雖未行使反對詰問
    權，依刑事訴訟法159條之1第2項之規定，原則上屬於法律
    規定為有證據能力之傳聞證據，於例外顯有不可信之情況，
    始否定其得為證據，亦即得為證據之被告以外之人於偵查中
    向檢察官所為之陳述，因其陳述未經被告詰問，應認屬於未
    經合法調查之證據，但並非無證據能力（參照最高法院96
    年度臺上字第4365號、3925號、97年度臺上字第356號判決
    意旨）。告訴人丙○○於99年4月12日在檢察官偵查中以證
    人身分所為之具結證述，查無檢察官就上開偵查訊問之實施
    ，有何違反相關規定之瑕疵，亦無證據證明其於偵查中所證
    有何遭受強暴、脅迫、詐欺、利誘等外力干擾之情形，或影
    響其等心理狀況致妨礙自由陳述等顯不可信之情況，依上開
    說明，具有證據能力。
四、再查除上開證據外，本判決以下所引用被告以外之人於審判
    外之言詞或書面陳述，而不符合刑事訴訟法第159條之1至第
    159條之4之規定者，業經本院於審理時當庭提示而為合法之
    調查，檢察官、被告於本院審理時均同意作為證據（見本院
    卷第18頁），復經本院審酌前開證據作成或取得之狀況，並
    無非法或不當取證之情事，且亦無顯不可信之情況，故本院
    認為適當而均得以作為證據，依刑事訴訟法第159條之5第1
    項規定，均具有證據能力。
貳、實體方面：
一、訊據被告甲○○固坦承於上開時、地駕駛車牌號碼6C-3337
    號自小客車，與告訴人丙○○所騎乘之車牌號碼KDQ-079號
    重機車發生車禍之事實，惟矢口否認有何過失傷害之犯行，
    並辯稱：告訴人丙○○酒後騎乘機車，且夜間沒有開大燈，
    才導致伊沒有看到告訴人。本件車禍是告訴人來撞伊的，伊
    沒有過失云云。
二、經查：
（一）被告甲○○於上開時、地駕駛車牌號碼6C-3337號自小客
      車，與告訴人丙○○所騎乘之車牌號碼KDQ-079號重機車
      發生車禍，致告訴人丙○○受有左側鎖骨閉鎖性骨折、頸
      椎退化關節症併有多處神經狹窄、頸椎神經壓迫症候群併
      有兩側上肢麻痺及疼痛等傷害之事實，業經證人即告訴人
      丙○○於本院審理具結證稱：「（檢察官問：98年12月29
      日車禍發生的情形？）當天晚間9時許，我騎乘車號KDQ-0
      79重機車從崇德路南下右轉北平路，再沿北平路由東往西
      往大雅路方向行駛，當時被告駕駛車號6C-3337號自小客
      車在我前方，到了北平路與梅川東路附近，被告車輛速度
      放慢，所以我超越被告車輛，換我在被告車輛的右前方，
      被告突然右轉，被告車輛右車前頭撞到我機車左後方，我
      人車倒地。……（審判長問：被告車輛由北平路右轉梅川
      東路時，你有無看見？）沒有。（審判長問：被告車輛既
      然在你左方，你為何沒有看見？）我不是沒有看到，我是
      不知道被告要右轉。（審判長問：當時你的行車速度？）
      時速30幾公里，被告的車速也是很慢。（審判長問：當時
      紅綠燈的時相是顯示什麼燈號？）綠燈。……（審判長問
      ：發生車禍時，你機車有無開啟大燈？）有。」等語（見
      本院卷第17-18頁）。核證人上開所述與其於99年4月12日
      在偵查中之結證內容相符（見99年度他字第1811號卷第8-
      9頁），復有財團法人佛教慈濟醫院台中分院診斷證明書
      （見99年度他字第1811號卷第11頁），及道路交通事故
      當事人酒精測定紀錄表2紙，道路交通事故現場圖、道路
      交通事故調查報告表（一）、（二）各1份，道路交通事
      故現場照片10張等（見99年度偵字第10455號卷第25-26、
      13-15、30-39頁）在卷可稽。至於本案發生時被告與告訴
      人之車輛行駛方向均係沿北平路由東往西方向行駛之事實
      ，業經被告與告訴人於本院陳明在卷，是上開道路交通事
      故現場圖之北方方位標示有誤，復有本院公務電話紀錄1
      紙在卷可參（見本院卷第14頁），附此敘明。
（二）按汽車行駛時，駕駛人應注意車前狀況，並隨時採取必要
      之安全措施，又汽車行駛至交岔路口，轉彎車應讓直行車
      先行，道路交通安全規則第94條第3項、第102條第1項第7
      款分別定有明文。被告駕駛自小客車，自應注意上述道路
      交通安全規則之規定，又依前揭附卷之交通事故調查報告
      表所載，本件肇事當時天候晴、夜間有照明、路面平整無
      缺陷、道路無障礙物、視距良好，客觀上並無不能注意之
      情事，被告竟疏未注意車前狀況，貿然右轉，致與當時直
      行之告訴人丙○○發生車禍碰撞，被告顯有過失應堪認定
      。雖被告辯稱告訴人丙○○有酒駕之違規行為，因而發生
      本件車禍受有前揭傷害與有過失，然仍不能因告訴人之過
      失，而解免被告之罪責，附此敘明。
（三）綜上事證，足證被告上揭未注意車前狀況，且貿然右轉未
      讓直行車先行之駕駛行為造成本件事故之發生確有過失無
      疑。又告訴人丙○○確係因本件交通事故而受傷既已如前
      述，則被告之過失行為與告訴人丙○○之傷害結果間應有
      相當因果關係，亦足堪認定，被告上開所辯不足採取。本
      件事證明確，被告上開過失傷害犯行堪以認定，應依法論
      科。
三、核被告所為，係犯刑法第284條第1項前段之過失傷害罪。被
    告於肇事後，於有偵查權限之人知悉犯罪人之前，主動向到
    場處理事故之員警楊聰恩陳明自己係肇事者及陳述肇事經過
    ，有臺中市○○○道路交通事故肇事人自首情形紀錄表1份
    在卷可按（見99年度偵字第10455號卷第27頁），被告係對
    於未發覺之罪自首而接受裁判，爰依刑法第62條前段之規定
    ，減輕其刑。爰審酌被告本件車禍肇事原因之過失程度、告
    訴人丙○○與有過失及其所受傷勢之程度，被告犯後否認犯
    行，尚未能與告訴人丙○○達成和解等一切情狀，量處如主
    文所示之刑，並諭知易科罰金之折算標準。
據上論斷，應依刑事訴訟法第299條第1項前段，刑法第284條第
1項前段、第62條前段、第41條第1項前段，刑法施行法第1條之
1第1項、第2項前段，判決如主文。
本案經檢察官乙○○到庭執行職務。
中    華    民    國    99    年    7     月    20    日
                  交通法庭    法  官  周玉蘭
以上正本證明與原本無異。
如不服本判決，應於收受送達後10日內向本院提出上訴書狀 (應
敘述具體理由並按他造當事人之人數附繕本)。
上訴書狀如未敘述理由，應於上訴期間屆滿後20日內補提理由書
於本院。「切勿逕送上級法院」
告訴人或被害人對於判決如有不服具備理由請求檢察官上訴者，
其上訴期間之計算係以檢察官收受判決正本之日期為準。
                              書記官  黃泰能
中    華    民    國    99    年    7    月    20     日
附錄法條：
中華民國刑法第284條：
因過失傷害人者，處6月以下有期徒刑、拘役或5百元以下罰金，
致重傷者，處1年以下有期徒刑、拘役或5百元以下罰金。
從事業務之人，因業務上之過失傷害人者，處1年以下有期徒刑
、拘役或1千元以下罰金，致重傷者，處3年以下有期徒刑、拘役
或2千元以下罰金。

司法院資訊處製作；財團法人民間司法改革基金會備份。
